【裁判字號】    94,上易,2069
【裁判日期】    950110
【裁判案由】    違反著作權法
【裁判全文】
臺灣高等法院刑事判決                 94年度上易字第2069號
上  訴  人  台灣台北地方法院檢察署檢察官
被      告  甲○○
上列上訴人因被告違反著作權法案件，不服台灣台北地方法院94
年度易字第153號，中華民國94年8月18日第一審判決（起訴案號
：台灣台北地方法院檢察署93年度偵字第2694號）提起上訴，本
院判決如下：
    主  文
上訴駁回。
    理  由
一、公訴意旨略以：甲○○為螢火蟲出版社有限公司（以下稱螢
    火蟲公司）之負責人，竟意圖營利，明知尖端出版社股份有
    限公司（下稱尖端公司），於民國91年12月1日與日本出版
    社株式會社學習研究社簽約取得作家小林源文（Kobayashi
    Motofumi）所著「ㄦ口作戰」系列書籍，於台灣地
    區出版發行中文繁體字之獨家專屬授權。尖端公司並出資請
    許嘉祥譯為中文，並依著作權法第11條之規定，取得中譯文
    之著作權後，在我國以「紅鬍子作戰」為書名，於92年4月
    在台灣地區出版發行。甲○○未經尖端公司之授權而擅自重
    製「紅鬍子作戰」內容如地圖、美術著作及附屬表列等美術
    著作後，以「東部戰線1941」為名，以每本新台幣150元之
    價格於市場上販售，以此方式侵害尖端公司之著作財產權。
    嗣於同年5月間，為尖端公司發現，因認被告甲○○涉有違
    反著作權法第91條1項、第91條之1第1項之罪嫌。
二、公訴人認被告涉有上開犯行，係以告訴人尖端公司之指述、
    出版許諾契約書與同意書各1份、紅鬍子作戰畫面3張、「東
    部戰線1941」畫面9張、發票影本1紙，為其所憑之論據。訊
    據被告甲○○堅決否認有違反著作權法之犯行，辯稱：其雖
    為螢火蟲公司登記之負責人，但因各股東間意見不合，早已
    離開公司，對螢火蟲公司出版該書一事並不知情，本案應係
    股東萬來復、駱英毅所為，伊並未違反著作權法等語。
三、按犯罪事實應依證據認定之，無證據不得認定其犯罪事實；
    又不能證明被告犯罪者，應諭知無罪之判決，刑事訴訟法第
    154條第2項、第301條第1項分別定有明文。所謂認定犯罪事
    實之證據，係指足以認定被告確有犯罪行為之積極證據而言
    ，該項證據自須適合於被告犯罪事實認定，始得採為斷罪資
    料，如未能發現相當證據，或證據不足以證明，自不能以推
    測或擬制之方法，為裁判基礎（最高法院29年度上字第3105
    號、40年台上字第86號判例意旨參照）。又認定犯罪事實所
    憑之證據，雖不以直接證據為限，間接證據亦包括在內，然
    而無論直接或間接證據，其為訴訟上之證明，均須達於通常
    一般之人均不致於有所懷疑，而得確信其為真實之程度，始
    得據為有罪之認定，若其關於被告是否犯罪之證明未達此程
    度，而有合理性懷疑之存在，致使無從形成有罪之確定，根
    據罪證有疑，利於被告之證據法則，即不得遽為不利被告之
    認定（最高法院76年台上字第4968號判例亦同此要旨）。況
    告訴人之告訴，係以使被告受刑事訴追為目的，是其陳述是
    否與事實相符，仍應調查其他證據以玆審認（最高法院52年
    台上字第1300號著有判例意旨參照）。
四、經查：
（一）被告雖為螢火蟲公司登記負責人，有螢火蟲公司變更登記
      事項表附卷可參，然被告是否有違反著作權法犯行，仍需
      以被告對於「東部戰線1941」一書違反著作權法情事，是
      否參與或與重製之人有犯意之聯絡為斷。
（二）本件螢火蟲公司重製出版之「東部戰線1941」內容，係由
      告訴人「ㄦ口作戰」日文所翻譯而來，實際翻譯
      之證人李德洋證稱：是萬來復委託其翻譯成中文，與甲○
      ○並無業務上往來等語（見原審卷第97頁、第98頁）。又
      為螢火蟲公司銷售書籍之錦揚公司負責人即證人李振錦亦
      證稱：其公司於92年2月間有向螢火蟲公司購買「東部戰
      線1941（Vol.1）」，當時都是跟螢火蟲公司的駱先生（
      即駱英毅）聯繫等語（見原審卷第84頁、第85頁）。證人
      螢火蟲公司股東駱英毅更證稱：螢火蟲公司內部有許多糾
      紛，被告雖為公司登記負責人，但在公司成立後第一年或
      第二年左右，就回到鄉下沒再管公司的事；「東部戰線19
      41（Vol.1）」於92年2月出版時，被告早就回到雲林，並
      不知道有出版這本書，該書是由萬來復所出版處理，由其
      負責銷售業務等語（見原審卷第87頁至第89頁、第103 頁
      ）。是被告所辯，信而有徵，本件既無證據證明被告對「
      東部戰線1941（Vol.1）」一書之翻譯或銷售有參與行為
      ，又無其他證據證明被告與萬來復、駱英毅間，有違反著
      作權法之犯意聯絡及行為分擔，尚難僅以被告係螢火蟲公
      司之登記負責人，遽認其有違反著作權法之犯行。
五、原審認不能證明被告犯罪，為被告無罪之諭知，於法並無不
    合。公訴人上訴意旨請求調閱螢火蟲公司營利事業所得稅及
    被告於91年、92年間申報所得稅的相關資料，以查其是否支
    領螢火蟲公司之薪水。經本院向財政部中區國稅局雲林縣分
    局調取被告所得稅申報資，被告並無申報螢火蟲公司薪資資
    料，有該分局94 年12月7日中區國稅雲縣二字第0940022179
    號函，在卷可按，亦無法證明被告有參與該公司經營之行為
    。且縱螢火蟲公司對登記負責人支出費用，亦不足證明被告
    有實際參與之行為，無再調取該螢火蟲公司繳稅資料之必要
    ，上訴核無理由，應予駁回。
六、據上論斷，應依刑事訴訟法第368條，判決如主文。
本案經檢察官黃柏齡到庭執行職務
中    華    民    國    95    年    1     月    10    日
                  臺灣高等法院刑事第二十三庭
                              審判長法  官  尤豐彥
                                    法  官  張明松
                                    法  官  趙功恆
以上正本證明與原本無異。
如不服本判決，應於收受送達後十日內向本院提出上訴書狀，其
未敘述上訴之理由者並得於提起上訴後十日內向本院補提理由書
（均須按他造當事人之人數附繕本）。
                                    書記官  孫佩琳
中    華    民    國    95    年    1     月    10    日


司法院資訊處製作；財團法人民間司法改革基金會備份。
